臺灣基隆地方法院民事裁定　　　　　　 100年度事聲字第41號
異　議　人　尚億鑫管理顧問有限公司
法定代理人　黃坤琳
相　對　人　王茂松
上列當事人間因清償票款強制執行事件，異議人對於民國100年4
月14日本院民事執行處100 年度司執字第4248號裁定聲明異議，
本院裁定如下：
    主  文
異議駁回。
    理  由
一、按當事人對於司法事務官處理事件所為之終局處分，得於處
    分送達後10日之不變期間內，以書狀向司法事務官提出異議
    ；司法事務官認前項異議有理由時，應另為適當之處分；認
    異議為無理由者，應送請法院裁定之；法院認該異議為有理
    由時，應為適當之裁定，認異議為無理由者，應以裁定駁回
    之，民事訴訟法第240條之4第1項至第3項分別定有明文。查
    本院司法事務官於民國100年4月14日所為之100 年度司執字
    第4248號裁定，已於同年4 月20日送達異議人，有該裁定及
    本院送達證書各1份附卷可憑，異議人於100年4 月22日提出
    異議，有異議人所提出之異議狀附卷可按，經司法事務官認
    異議無理由而送請本院裁定，符合上開法律規定，合先敘明
    。
二、本件異議意旨略以：按表意人非因自己之過失不知相對人之
    姓名、居所者，得依民事訴訟法公示送達之規定，以公示送
    達為意思表示之通知，民法第97條定有明文。本件異議人係
    受讓第三人長鑫資產管理股份有限公司（下稱長鑫公司）對
    相對人之債權，而於寄發債權讓與通知書予相對人時，相對
    人仍設籍於「台中市○區○○路77巷2號」，嗣經原審依職
    權調查相對人是否確實居住該址時，始得悉相對人並未確實
    居住該址，是異議人確係非因自己之過失而不知相對人之居
    所；又依前開民法規定，異議人固得另向本院民事庭聲請公
    示送達，惟如此一來，將徒增異議人之勞務，更令異議人額
    外負擔執行費用，有違比例原則，是司法事務官自應依強制
    執行法第30條之1準用民事訴訟法第149條之規定，命異議人
    向之為公示送達之聲請，爰依法提起異議，請求廢棄原裁定
    ，並准就債權讓與通知為公示送達等語。
三、按執行名義成立後，債權人將債權讓與於第三人，該第三人
    為強制執行法第4條之2第1項第1款所稱之繼受人，雖得以原
    執行名義聲請強制執行，惟民法第297條第1項既明定債權之
    讓與，非經讓與人或受讓人通知債務人，對於債務人不生效
    力，則債權受讓人於該項讓與對債務人生效前，自不得對債
    務人為強制執行。是債權受讓人依強制執行法第4條之2規定
    ，本於執行名義繼受人身分聲請強制執行者，除應依同法第
    6 條規定提出執行名義之證明文件外，對於其為適格之執行
    債權人及該債權讓與已對債務人發生效力等合於實施強制執
    行之要件，亦應提出證明，併供執行法院審查（最高法院98
    年6月22日98年度第3次民事庭會議(一)決議參照），此為強
    制執行開始之要件。
四、經查，本件相對人實際居住情形，業經本院民事執行處囑由
    台中市政府警察局第三分局調查，經該分局函覆以：「本分
    局飭屬查訪結果債務人王茂松，未居住於該址…」，有該分
    局100年4月12日中市警三分偵字第1000008146號函在卷可憑
    ，是相對人並未居住於戶籍地之事實，堪以認定。而戶籍登
    記並非認定住所之唯一標準，僅係戶籍登記之行政管理規定
    ，且相對人實際上亦未住於「台中市○區○○路77巷2 號」
    之戶籍地，是異議人對相對人戶籍地所為之送達即非屬合法
    送達，故而，原處分認本件債權讓與之通知並未合法送達相
    對人，即屬有據。再受讓人依強制執行法第4條之2規定聲請
    強制執行時，應提出已合法通知債務人之債權讓與證明文件
    ，供執行法院審查受讓人是否得以債務人為原執行名義效力
    所及之人，並據以「開始」對之為強制執行，此乃強制執行
    「開始」之要件，職此之故，異議人本於執行名義繼受人身
    分聲請強制執行時，即應提出執行名義，及其為適格執行債
    權人暨該債權讓與已對債務人發生效力等合於實施強制執行
    要件之證明文件，而非於強制執行程序「進行中」，始請求
    公示送達而補足其「開始」強制執行所應提出債權讓與合法
    通知證明文件之欠缺，故而，異議人主張司法事務官應於強
    制執行程序進行中，准就債權讓與通知為公示送達，亦不足
    採。
五、綜上，異議人受讓第三人長鑫公司對相對人之債權後，其債
    權讓與之通知既未合法送達予相對人，自難認其債權讓與行
    為已對相對人發生效力，本件強制執行之聲請即不合法，原
    裁定駁回異議人強制執行之聲請，於法尚無不合。從而異議
    人聲明異議，非有理由，應予駁回。爰裁定如主文。
中    華    民    國    100   年    5     月    18    日
                  民事庭法  官  徐世禎
以上正本係照原本作成。
如對本裁定抗告，應於本裁定送達後10日內，向本院提出抗告狀
，並繳納抗告費新台幣1000元。
中    華    民    國    100   年    5     月    18    日
                        書記官  陸清敏